【裁判字號】    94,訴,2068
【裁判日期】    950608
【裁判案由】    勞保
【裁判全文】
臺北高等行政法院判決
                                     94年度訴字第02068號
                              .
原      告  甲○○
被      告  勞工保險局
代  表  人  乙○（總經理）
訴訟代理人  丙○○
            戊○○
            丁○○
上列當事人間因勞保事件，原告不服行政院勞工委員會中華民國
94年5月5日勞訴字第0940012538號訴願決定，提起行政訴訟。本
院判決如下：
    主  文
原告之訴駁回。
訴訟費用由原告負擔。
    事  實
緣原告係由台北縣米食製品從業人員職業工會申報參加勞工保險
之被保險人，因限制性心肌症及鬱血性肝硬化，於民國（下同）
93年7月15日檢附國立台灣大學醫學院附設醫院（下稱台大醫院
）同年6月1日及6月10日出具之勞工保險殘廢診斷書，向被告申
請普通疾病殘廢給付。案經被告於93年10月11日以保給殘字第09
360785320號函，核定其殘廢程度符合勞工保險殘廢給付標準表
第46項第3等級，應領普通疾病殘廢給付840日計新台幣（下同）
537,600元，抵銷勞工紓困之貸款本息67,914元，實發469,686元
，並以原告殘廢後不能繼續從事工作，依勞工保險條例第57條規
定，自93年10月8日起逕予退保，保險效力即行終止。原告不服
，向勞工保險監理委員會（下稱監理會）申請審議，經該會以94
年1月28日93保監審字第4362號審議駁回。原告猶未甘服，提起
訴願，遭決定駁回，遂向本院提起行政訴訟。茲摘敘兩造訴辯意
旨如次：
甲、原告方面：
一、聲明：求為判決
１、訴願決定、審議審定及原處分均撤銷。
２、命被告就原告所申請之殘廢給付事件另為適法之處分。
二、陳述：
１、原告當初係提出2份殘廢診斷書，殘廢部位分別為心臟及肝
    臟。原告於93年6月10日經台大醫院心臟（內科）開具殘廢
    診斷書，同年7月20日申請殘廢給付，同年8月3日進行外科
    心臟手術，同年10月8日遭被告退保，同年12月26日心臟移
    植手術成功，其間開具殘廢診斷書至心臟移植手術，僅有5
    個月時間，未達治療疾病1年及診斷永久不能復原之日。
２、被告於93年9月16日訪查原告時，原告適於同年8月3日實施
    心臟手術，術後必須經3個月以上在家休養，竟經被告判定
    無工作能力而遭退保，被告所為處分顯有違誤。況原告已表
    明準備移植心臟，繼續治療疾病，於93年12月26日完成心臟
    移植手術，術後心臟恢復功能，腹部已無腹水，可從事工作
    ，亦有台大醫院出具之診斷證明書可稽，故原告之殘廢程度
    未達勞工保險殘廢給付標準表第46障害項目第3殘廢等級，
    而僅屬第7等級以下，確實可從事輕便工作，被告不應取消
    原告投保資格，被告應重新審查，恢復原告投保資格，縱然
    最後認定原告未達殘廢程度，亦不要緊，原溢領之保險給付
    願退還，以免日後嚴重影響原告各項勞保醫療補助。
乙、被告方面：
一、聲明：求為判決駁回原告之訴，訴訟費用由原告負擔。
二、陳述：
１、按「被保險人因普通傷害或罹患普通疾病，經治療終止後，
    如身體遺存障害，適合殘廢給付標準表規定之項目，並經保
    險人自設或特約醫院診斷為永久殘廢者，得按其平均月投保
    薪資，依同表規定之殘廢等級及給付標準，1次請領殘廢補
    助費，．．。被保險人領取普通傷病給付期滿，或其所患普
    通傷病經治療1年以上尚未痊癒，如身體遺存障害，適合殘
    廢給付標準表規定之項目，並經保險人自設或特約醫院診斷
    為永不能復原者，得比照前項規定辦理。」、「殘廢給付依
    左列規定，審核辦理之：一、被保險人身體遺存障害，適合
    殘廢給付標準表之任何一項目時，按各該項目之殘廢等級給
    與之。．．」、「被保險人領取殘廢給付不能繼續從事工作
    者，其保險效力即行終止。」勞工保險條例第53條、第55條
    第1款及第57條分別定有明文。次按「本條例第53條及第54
    條第1項所稱治療終止，指被保險人罹患之傷病，經治療後
    ，症狀固定，再行治療仍不能期待其治療效果之狀態。」、
    「依本條例第53條規定，請領殘廢給付者，以全民健康保險
    特約醫院或診所診斷為永久殘廢或永不能復原之當日為本條
    例第30條所定得請領之日。」勞工保險條例施行細則第77條
    及第78條第1項亦分別定有明文。
２、按勞工保險殘廢給付標準表「胸腹部臟器障害」系列第46障
    害項目規定：「胸腹部臟器機能遺存顯著障害，終身不能從
    事工作者。」為第3殘廢等級，給付標準840日；同系列附註
    二規定：「胸腹部臟器障害等級之審定：胸腹部臟器機能遺
    存障害，須將症狀綜合衡量，永久喪失勞動能力與影響其日
    常生活活動或社會生活活動之狀況及需他人扶助之情形，比
    照精神、神經障害等級審定基本原則，綜合審定其等級。」
    。又按「依勞工保險條例第57條規定，被保險人領取殘廢給
    付不能繼續從事工作者，其保險效力即行終止。所稱不能繼
    續從事工作，係以勞工保險殘廢給付標準表規定之項目中，
    列有『終身不能從事工作者』之項目為準，據以事實認定其
    喪失工作能力，不能繼續從事有酬之勞動而言。」行政院勞
    工委員會92年3月6日勞保二字第0920009473號函釋在案。
３、原告係由台北縣米食製品從業人員職業工會申報參加勞工保
    險之被保險人，因鬱血性肝硬化等，向被告申請普通疾病殘
    廢給付。案經被告審查，以原告殘廢程度符合勞工保險殘廢
    給付標準表第46項第3等級，乃以93年10月11日保給殘字第
    09360785320號函發給840日普通殘廢給付，又因殘廢不能繼
    續從事工作，自93年10月8日起逕予退保，並經審議審定及
    訴願決定維持在案。
４、參照原告檢附之台大醫院93年6月10日開具同日審定殘廢之
    勞工保險殘廢診斷書之記載，略以傷病名稱：鬱血性肝硬化
    ；殘廢近因：心衰竭；殘廢部位：肝臟；殘廢詳況：肝硬化
    併黃疸。案經被告將該診斷書及調閱之病歷等資料併送請特
    約專科醫師審查，其意見略以：「葉君因心臟衰竭及肝硬化
    合併黃疸及腹水，病況符合第46項之規定。」。嗣被告派員
    訪查，訪查人員於93年9月16日洽訪原告，經原告撰具說明
    書略謂：「本人甲○○於93年6月10日診斷殘廢後，迄今尚
    無法工作，故無工作之具體證明。」，此有被告所屬台北縣
    辦事處93年9月17日93保北（縣）辦字第4142號函附原告說
    明書影本可稽。被告乃據以核定其符合殘廢給付標準表第46
    項第3等級，核發840日普通殘廢給付，又因原告已不能繼續
    從事工作，乃自93年10月8日起逕予退保，揆諸上開規定，
    並無不合。
５、原告不服原核定，向監理會申請審議，亦據該會專業醫師審
    查，其意見略以：「本件甲○○先生罹患限制性心肌症及鬱
    血性肝硬化，申請殘廢給付。葉君所患重度心臟病等待心臟
    移植，由心臟病導致之鬱血性肝硬化併大量腹水及黃疸，應
    無法從事工作。勞保局核定第46項第3等級給付應無不當。
    」。被告原送請專科醫師審查時，已分別針對原告2個殘廢
    部位審查綜合審定為第46障害項目第3殘廢等級，又經被告
    再調閱原告相關病歷資料送請特約專科醫師審查，其意見為
    ：「93年6月10日申請成殘時之病況係已治療超過壹年，故
    可視為症狀固定，當時診斷未記載葉君日後將接受心臟移植
    ，且當時也不能預測換心手術是否成功，故只能以葉君提出
    殘廢申請當時之病況審定。」。
６、本件既經被告先後2次送請特約專科醫師審查，提出醫理上
    之專業意見，且監理會專科醫師意見亦屬相同，除有任何顯
    然違法外，自應予以尊重。被告據以核定原告符合殘廢給付
    標準表第46項第3等級，核發840日普通殘廢給付，又因其已
    不能繼續從事工作，乃自93年10月8日起逕予退保，洵無違
    誤。又倘原告日後恢復工作能力實際再從事工作，可重新申
    請加保，併予敘明。
    理  由
一、按「被保險人因普通傷害或罹患普通疾病，經治療終止後，
    如身體遺存障害，適合殘廢給付標準表規定之項目，並經保
    險人自設或特約醫院診斷為永久殘廢者，得按其平均月投保
    薪資，依同表規定之殘廢等級及給付標準，1次請領殘廢補
    助費，殘廢給付標準表如附表2。被保險人領取普通傷病給
    付期滿，或其所患普通傷病經治療1年以上尚未痊癒，如身
    體遺存障害，適合殘廢給付標準表規定之項目，並經保險人
    自設或特約醫院診斷為永不能復原者，得比照前項規定辦理
    。」、「殘廢給付依左列規定，審核辦理之：一、被保險人
    身體遺存障害，適合殘廢給付標準表之任何一項目時，按各
    該項目之殘廢等級給與之。．．」、「被保險人領取殘廢給
    付，不能繼續從事工作者，其保險效力即行終止。」勞工保
    險條例第53條、第55條第1款及第57條分別定有明文。次按
    「本條例第53條第1項及第54條第1項所稱治療終止，指被保
    險人罹患之傷病，經治療後，症狀固定，再行治療仍不能期
    待其治療效果之狀態。」、「依本條例第53條及第54條規定
    ，請領殘廢給付者，以全民健康保險特約醫院或診所診斷為
    永久殘廢或永不能復原之當日為本條例第30條所定得請領之
    日。」同條例施行細則第77條及第78條第1項復有明文。又
    按，勞工保險殘廢給付標準表「胸腹部臟器障害」系列第46
    障害項目規定：「胸腹部臟器機能遺存顯著障害，終身不能
    從事工作者。」為第3殘廢等級，給付標準840日；同系列附
    註二規定：「胸腹部臟器障害等級之審定：胸腹部臟器機能
    遺存障害，須將症狀綜合衡量，永久喪失勞動能力與影響其
    日常生活活動或社會生活活動之狀況及需他人扶助之情形，
    比照精神、神經障害等級審定基本原則，綜合審定其等級。
    」。再按「依勞工保險條例第57條規定，被保險人領取殘廢
    給付不能繼續從事工作者，其保險效力即行終止。所稱不能
    繼續從事工作，係以勞工保險殘廢給付標準表規定之項目中
    ，列有『終身不能從事工作者』之項目為準，據以事實認定
    其喪失工作能力，不能繼續從事有酬之勞動而言。」行政院
    勞工委員會92年3月6日勞保二字第0920009473號亦函釋在案
    ，經核與相關勞保規定並無違背，自得予以援用。
二、本件原告係由台北縣米食製品從業人員職業工會申報參加勞
    工保險之被保險人，因限制性心肌症及鬱血性肝硬化，於93
    年7月15日檢附台大醫院同年6月1日及6月10日出具之勞工保
    險殘廢診斷書，向被告申請普通疾病殘廢給付。案經被告於
    93年10月11日以保給殘字第09360785320號函，核定其殘廢
    程度符合勞工保險殘廢給付標準表第46項第3等級，應領普
    通疾病殘廢給付840日計537,600元，抵銷勞工紓困之貸款本
    息67,914元，實發469,686元，並以原告殘廢後不能繼續從
    事工作，依勞工保險條例第57條規定，自93年10月8日起逕
    予退保，保險效力即行終止。原告不服，向監理會申請審議
    ，經該會以94年1月28日93保監審字第4362號審議駁回。原
    告猶未甘服，提起訴願，遭決定駁回，遂向本院提起行政訴
    訟，並以事實欄所示各節據為爭議。惟查：
１、按「當事人就主張之事實須負舉證責任，倘其所提出之證據
    不足為主張事實之證明，自不能認其主張之事實為真實。」
    此參諸改制前行政法院36年判字第16號判例自明。次查勞工
    保險係屬在職保險，應有實際工作之事實方得投保。本件據
    被告特約專科醫師依據勞工保險殘廢診斷書及調閱之病歷等
    資料審查，認為原告殘廢程度符合第46項第3等級，另被告
    訪查人員於93年9月16日洽訪原告，見原告行走自如但動作
    略為緩慢，原告並撰具說明書略謂：「本人甲○○於93年6
    月10日診斷殘廢後迄今尚無法工作，故無工作之具體證明．
    ．．」等情，有原告93年7月15日申請殘廢給付當時所檢附
    台大醫院同年6月1日及6月10日出具之勞工保險殘廢診斷書
    、台大醫院93年8月16日（93）校附醫秘字第9300208796號
    函送原告因限制性心肌症、鬱血性肝硬化之最近1年於該院
    就醫之全份病歷影本及相關檢查報告1冊（含病歷抽存查）
    、被告特約專科醫師審查意見表、被告所屬台北縣辦事處93
    年9月17日93保北（縣）辦字第4142號書函檢附原告說明書
    等影本附原處分卷可稽。嗣原告不服被告所為處分，申請審
    議，又經監理會送請其特約專業醫師審查，審查意見明載：
    「據國立台灣大學醫學院附設醫院93-6-1及93-6-10開具之
    殘廢診斷書及該院病歷，本件甲○○先生罹患限制性心肌症
    及鬱血性肝硬化，申請殘廢給付。葉君所患重度心臟病等待
    心臟移植，由心臟病導致之鬱血性肝硬化併大量腹水及黃疸
    ，應無法從事工作。勞保局核定第46項第3等級給付應無不
    當。」等語，復有審查意見表附原審定卷可稽。從而，本件
    既先後經被告及監理會2位專科醫師，參酌原告提出之殘廢
    診斷書及調閱之相關病歷資料，提出醫理專業意見如上述，
    被告復參酌訪查人員於93年9月16日洽訪原告之結果及原告
    撰具之說明書內容，據以核定原告之殘廢程度符合殘廢給付
    標準表第46項第3等級，發給840日殘廢給付，並自93年10月
    8日起逕予退保，揆諸前揭規定，於法並無不合。
２、原告於請領本件殘廢給付之後，提出台大醫院93年8月9日診
    字第93066982號、93年12月10日診字第93105173號、94年2
    月15日診字第94012566號、94年2月24日診字第94015587號
    診斷證明書，主張其目前尚可從事輕便工作，被告不應逕予
    退保云云。然查，勞工保險殘廢給付標準表「胸腹部臟器障
    害」系列附註二規定：「胸腹部臟器障害等級之審定：胸腹
    部臟器機能遺存障害，須將症狀綜合衡量，永久喪失勞動能
    力與影響其日常生活活動或社會生活活動之狀況及需他人扶
    助之情形，比照精神、神經障害等級審定基本原則，綜合審
    定其等級。」，而精神、神經障害等級之審定基本原則，依
    「精神、神經障害」系列附註一規定，須有精神科、神經科
    、神經外科等專門醫師診斷證明資料為依據，查原告於請領
    本件殘廢給付後所提出之上開診斷證明書，僅係外科部醫師
    開具之診斷證明書，尚難遽予作為審定原告殘廢情形之依據
    。況查被告於本件訴訟階段，再將原告相關病歷資料及上開
    診斷證明書，送請其特約專科醫師審查，審查意見明載：「
    93.6.10申請成殘時之病況係已治療超過壹年，故可視為症
    狀固定。當時診斷未記載葉君日後將接受心臟移植，且當時
    也不能預測換心手術是否成功，故只能以葉君提出殘廢申請
    當時之病況審定。」等語，亦有該審查意見表影本附本院卷
    可稽。從而，原告以其主觀上之工作意願（而非其客觀上之
    實際從事工作事實）以及上開診斷證明書，主張其目前尚可
    從事輕便工作，被告不應逕予退保云云，所訴尚難憑採。又
    倘原告日後恢復工作能力並實際再從事工作，可另外向被告
    重新申請加保，併予敘明。
三、綜上所述，原告起訴論旨，並無可採。被告核定原告之殘廢
    程度符合勞工保險殘廢給付標準表第46項第3等級，應領普
    通疾病殘廢給付840日，並以原告殘廢後不能繼續從事工作
    ，依勞工保險條例第57條規定，自93年10月8日起逕予退保
    ，保險效力即行終止，徵諸前揭規定，並無違誤。審議審定
    及訴願決定遞予維持，俱無不合。原告徒執前詞聲明撤銷，
    及訴請被告就原告所申請之殘廢給付事件另為適法之處分，
    均為無理由，應予駁回。
據上論結，本件原告之訴為無理由，爰依行政訴訟法第98條第3
項前段，判決如主文。
中    華    民    國    95    年     6    月     8    日
                        第六庭審判長法  官  黃清光
                                    法  官  陳鴻斌
                                    法  官  曹瑞卿
上為正本係照原本作成。
如不服本判決，應於送達後20日內，向本院提出上訴狀並表明上
訴理由，如於本判決宣示後送達前提起上訴者，應於判決送達後
20日內補提上訴理由書（須按他造人數附繕本）。
中    華    民    國    95    年     6    月     8    日
                                    書記官  方偉皓


司法院資訊處製作；財團法人民間司法改革基金會備份。
